臺灣屏東地方法院刑事判決
110年度交易字第373號
公  訴  人  臺灣屏東地方檢察署檢察官
被      告  施振聖


上列被告因過失傷害案件，經檢察官提起公訴（110年度偵字第6
877號），本院判決如下：
    主  文
施振聖無罪。
    理  由
一、公訴意旨略以：被告施振聖考領有普通自小客車駕駛執照，
    於民國110年4月14日15時38分許，駕駛車牌號碼000-0000號
    自小客車，沿屏東縣屏東市和生路1段817巷由北往南方向行
    駛，本應注意超車時應與右側車輛保持併行安全距離，而依
    當時天候晴、日間自然光線、柏油路面乾燥、無缺陷、無障
    礙物、視距良好等情，並無不能注意之情事，竟貿然直行，
    未注意與右側車輛保持安全距離，適有告訴人湯素貞騎乘車
    牌號碼000-0000號普通重型機車，沿屏東縣屏東市和生路1
    段817巷同向行駛，因閃避不及（未碰撞），導致告訴人人
    車倒地，並受有頭部外傷併顱內出血、左骨盆骨折、左頭皮
    撕裂傷、背部挫傷等傷害。因認被告涉犯刑法第284條前段
    過失傷害罪嫌等語。
二、按犯罪事實應依證據認定之，無證據不得認定犯罪事實；不
    能證明被告犯罪者，應諭知無罪之判決，刑事訴訟法第154
    條第2項、第301條第1項分別定有明文。認定犯罪事實所憑
    之證據，雖不以直接證據為限，間接證據亦包括在內，然而
    無論直接或間接證據，其為訴訟上之證明，須於通常一般之
    人均不致有所懷疑，而得確信其為真實之程度者，始得據為
    有罪之認定，倘其證明尚未達到此一程度，而有合理之懷疑
    存在時，致無從形成對被告有罪之確信，則根據「罪證有疑
    ，利於被告」之證據法則，即應由法院諭知被告無罪之判決
    （最高法院76年台上第4986號判例意旨參照）。再者，檢察
    官對於起訴之犯罪事實，仍應負提出證據及說服之實質舉證
    責任。倘其所提出之證據，不足為被告有罪之積極證明，或
    其指出證明之方法，無從說服法院以形成被告有罪之心證，
    基於無罪推定之原則，自應為被告無罪判決之諭知（最高法
    院111年度台上字第1967號判決意旨參照）。而被害人就被
    害經過所為之指述，不得作為認定犯罪之唯一證據，應調查
    其他補強證據，以擔保其指證、陳述確有相當之真實性。申
    言之，被害人之陳述如無瑕疵，尚且就其他方面調查與事實
    相符，始足採為科刑之基礎，倘其陳述尚有瑕疵，則在未究
    明前，遽採為論罪科刑之根據，即難認為適法。此所謂無瑕
    疵，係指被害人所為不利被告之陳述，與社會上之一般生活
    經驗或卷附其他客觀事證並無矛盾；所謂就其他方面調查認
    與事實相符，則非僅以援用之旁證足以證明被害結果為已足
    ，尤須綜合一切積極佐證，除認定被告確為加害人之外，在
    推理上無從另為其他合理原因之假設而言（110年度台上字
    第5020號判決意旨參照）。
三、公訴意旨認被告涉犯刑法第284條前段過失傷害罪嫌，無非
    係以告訴人湯素貞之指訴，告訴人之屏基醫療財團法人屏東
    基督教醫院診斷證明書，道路交通事故現場圖、道路交通事
    故調查報告表㈠㈡，監理電子閘門查詢駕籍、車籍結果，現場
    蒐證照片等證據資料為其主要論據。訊據被告固對於其有於
    110年4月14日15時38分許，駕駛車牌號碼000-0000號自小客
    車（下稱甲車），沿屏東縣屏東市和生路1段817巷由北往南
    方向行駛，告訴人則同向騎乘車牌號碼000-0000號普通重型
    機車（下稱乙車）於甲車之右前方；而被告駕駛甲車超越乙
    車不久後（兩車並未碰撞），告訴人即人車倒地，並因此受
    有頭部外傷併顱內出血、左骨盆骨折、左頭皮撕裂傷、背部
    挫傷等傷害之事實，均不爭執。惟堅詞否認有何過失傷害之
    犯行，辯稱：我駕駛甲車超越乙車時有保持安全距離，我並
    沒有過失等語（本院卷第90頁）。故本件爭點應為被告駕駛
    甲車超越乙車時，是否有未注意兩車並行間隔之過失。經查
    ：
  ㈠被告對於其於110年4月14日15時38分許，駕駛甲車沿屏東縣
    屏東市和生路1段817巷由北往南方向行駛，於該路段超越原
    同向騎乘在其右前方之告訴人乙車不久後，兩車雖未碰撞，
    惟告訴人仍人車倒地，並因此受有頭部外傷併顱內出血、左
    骨盆骨折、左頭皮撕裂傷、背部挫傷等傷害等情，均不爭執
    （本院卷第47頁），並有警員職務報告、屏東縣政府警察局
    勤務指揮中心受理110報案紀錄單，道路交通事故現場圖、
    道路交通事故調查報告表㈠㈡、現場蒐證照片，監理電子閘門
    查詢駕籍、車籍結果，告訴人之屏基醫療財團法人屏東基督
    教醫院診斷證明書等件在卷可參（警卷第9、49至53、61至6
    7、73至93頁）。是上開事實，堪以認定。
　㈡證人即告訴人（下均稱告訴人）先後對於案發當日情節之證
    述存在有明顯矛盾或與卷內事證不一致之處，甚難採為不利
    於被告之認定。
　⒈關於本件交通事故發生之經過，告訴人先於警方第一次為其
    製作道路交通事故談話紀錄表時證述：我不清楚肇事經過，
    等我醒來時，人已經在醫院了。且我也不清楚肇事前有無發
    現對方車輛、雙方距離多遠、自己在發現危險時作何反應等
    語（警卷第35頁）；卻於後續警詢、偵訊及本院審理時均明
    確證稱：事發當天，有一台車子從我的後面過來，我有發現
    對方車輛與我的機車距離很近，我就受到驚嚇往右閃避且摔
    倒等語（警卷第24至25頁；偵卷第31頁；本院卷第78、80頁
    ）。依告訴人前揭所為證述，已可見其前後對於事發經過之
    描述存在明顯矛盾。參以警方為告訴人第一次製作道路交通
    事故談話紀錄表之時點為110年4月30日，已事隔案發2個多
    星期，且告訴人在警方該次詢問之初即表示其意識清楚等語
    ，有屏東縣政府警察局A2或A3類道路交通事故談話紀錄表附
    卷可查（警卷第35頁），可見告訴人當日製作筆錄時之生、
    心理狀況尚屬正常穩定，而非處於事故當下之驚恐心理狀態
    中所為，是其所為證述應無辭不達意之狀況。而告訴人後續
    於警詢、偵訊及本院審理作證之日期分別為110年6月23日、
    同年8月19日及111年6月14日，距離案發時間至少已各有約2
    個月、4個月及1年2個月之久，此有告訴人上開各該筆錄存
    卷可考（警卷第23至26頁；偵卷第31至32頁；本院卷第75至
    85頁）。告訴人在距離案發後較為久遠之時間，反而清楚陳
    述發生本件交通事故之原因，並於本院審理時明確以雙手比
    出甲、乙兩車於案發當時之間距（經當庭量測約30公分，本
    院卷第80頁），實與一般人因時間經過而常有記憶模糊之情
    況有違，尚難據以採信。
　⒉另告訴人於警詢及本院審理時均證稱：我當時騎乘乙車時速
    約30至40公里，有佩戴且扣緊安全帽，安全帽款式為半罩式
    等語（警卷第25、28頁；本院卷第83至84頁），是以告訴人
    所證述之行車速度、配戴安全帽之方式及款式，應認其所配
    戴之安全帽應不至於在告訴人倒地後即輕易鬆脫，縱使因倒
    地撞擊力道致告訴人安全帽有脫落之情形，亦應可在案發地
    點附近尋獲告訴人之安全帽。然證人即路過案發現場之路人
    郭淑子於警詢中證稱：被告扶起告訴人的時候，我沒有看到
    告訴人頭上有安全帽，我經過事故現場時，也沒有看到告訴
    人之安全帽等語（警卷第29至30頁），且告訴人亦證稱：我
    女兒當天晚上有回去找我掉落在現場的安全帽，但沒找到等
    語（警卷第28頁；本院卷第84頁）。復觀諸案發現場週遭環
    境確實未見有告訴人之安全帽，此有前引現場蒐證照片在卷
    可證，則告訴人事發當時是否真有如其所述佩戴安全帽，並
    非毫無疑問。再者，倘若告訴人有配戴安全帽，應不會受有
    如前引診斷證明書所載頭部外傷併顱內出血、左頭皮撕裂傷
    4公分併縫合等明顯傷勢。是告訴人之證述與卷附其他客觀
    事證多有不一致之處，無法逕為採信。
　⒊告訴人之證述既存在有上開瑕疵，自無法排除告訴人嗣後所
    為前揭不利於被告之證述，係因案件調查過程中接收其他未
    經查證之訊息，使記憶受到干擾混淆之可能性，自難憑以作
    為不利於被告之認定。
　㈢公訴意旨雖以告訴人所騎乘之乙車倒地後，與地面上產生之
    刮地痕呈「左後往右前」靠路邊之方向偏離，足見告訴人確
    實係為了閃避被告所駕駛之甲車而往路邊偏駛，是被告駕駛
    甲車經過乙車旁，未保持適當間隔距離，導致告訴人人車倒
    地受有傷害，確有過失等語（本院卷第10至11頁）。惟查，
    事發地點路面雖有「左後往右前」靠路邊方向之刮地痕跡，
    然告訴人所騎乘之乙車係左側車身倒地，且底盤左側駐車架
    有未收起之情形，此有前引道路交通事故現場圖及現場照片
    在卷可稽（警卷第49、75至78、89頁）。倘若告訴人係為閃
    避自左後方行駛而來之甲車而向右閃避，依其偏行方向理應
    為右側車身倒地，又告訴人所騎乘之乙車底盤左側駐車架確
    有未收妥之情形，已如前述，故無法排除告訴人係因自身騎
    乘之乙車左側駐車架未收妥，致駐車架刮地後倒地之可能性
    。再者，屏東地檢署將卷內證據送請交通部公路總局高雄區
    監理所屏澎區車輛行車事故鑑定會鑑定，其鑑定結果亦表示
    ：因本案跡證不足，狀況不明，未便據予鑑定等語，有該所
    110年10月8日高監鑑字第1100189720號函在卷可憑（警卷第
    99至101頁），故本案造成告訴人摔車之原因實屬不明。況
    縱使告訴人確係為閃避甲車而往右偏移摔車，然駕車習慣及
    應變能力因人而異，能否僅因告訴人受有驚嚇摔車，即逕認
    係被告未保持安全超車距離所致，亦屬有疑。而本案被告與
    告訴人各執一詞，復無其他現場目擊證人或監視器影像等積
    極證據補強告訴人之說詞，自無法執告訴人具有瑕疵之指訴
    ，認定被告超車有未注意兩車並行間隔之過失。
四、綜上所述，檢察官認被告涉犯刑法第284條前段過失傷害罪
    嫌所憑之證據，既存有上開疑點，尚未達於通常一般人均不
    致有所懷疑，而得確信其為真實之程度，自不能遽認被告確
    有被訴之犯行。此外，檢察官復未提出其他積極證據，資以
    證明被告確有其所指之犯行，揆諸首揭法律規定及最高法院
    判例、判決意旨，本院自應為被告無罪之諭知。
據上論斷，應依刑事訴訟法第301條第1項前段，判決如主文。　
本案經檢察官翁逸玲提起公訴，檢察官何克昌到庭執行職務。
中　　華　　民　　國　　111 　年　　7 　　月　　8 　　日
                  刑事第六庭  審判長法  官  程士傑
　　　　　　　　　                  法  官  蕭筠蓉 
　　　　　　　　　                  法  官  陳一誠
以上正本證明與原本無異。
如不服本判決應於收受判決後20日內向本院提出上訴書狀，並應
敘述具體理由；其未敘述上訴理由者，應於上訴期間屆滿後20日
內向本院補提理由書（均須按他造當事人之人數附繕本）「切勿
逕送上級法院」。
中　　華　　民　　國　　111 　年　　7 　　月　　11　　日
　　　　　　　　　                  書記官  陳佳迪